【裁判字號】    94,訴,232
【裁判日期】    950315
【裁判案由】    毒品危害防制條例等
【裁判全文】
臺灣臺東地方法院刑事判決               94年度訴字第232號
公  訴  人  臺灣臺東地方法院檢察署檢察官
被      告  丙○○
上列被告因違反毒品危害防制條例等案件，經檢察官提起公訴（
九十四年度偵緝字第一七四號），被告於準備程序中自白犯罪，
經本院合議庭裁定本件改由受命法官獨任進行簡式審判程序，判
決如下：
    主  文
丙○○幫助意圖為自己不法之所有，以詐術使人將本人之物交付
，累犯，處有期徒刑肆月。又連續施用第一級毒品，累犯，處有
期徒刑拾月。應執行有期徒刑壹年。
    事  實
一、丙○○前曾於民國八十九年間因違反毒品危害防制條例案件
    ，經臺灣高雄地方法院以八十九年毒聲字第八四六六號裁定
    令入戒治處所施以強制戒治，並經臺灣高雄地方法院檢察署
    檢察官起訴，臺灣高雄地方法院於同年十二月二十九日以八
    十九年度訴字第二七二八號就施用第一級毒品、第二級毒品
    分別判處有期徒刑八月、四月，並定應執行刑為十月確定，
    其於九十年十二月二十日入監服刑，嗣於九十二年五月二十
    八日縮刑期滿執行完畢。詎其猶不知悔改：
（一）於預見其交付自己之金融帳戶予他人使用，他人可能以該
      金融帳戶遂行財產上犯罪之目的，竟仍基於幫助他人詐欺
      取財之不確定犯罪故意，容認他人使用其申辦之金融帳戶
      以遂行詐騙財物之犯行，由報紙借款之廣告取得真實姓名
      年籍不詳綽號「勇仔」之成年男子聯絡方式，因而向「勇
      仔」借款，嗣因積欠「勇仔」新臺幣（下同）四萬元之款
      項，為抵償到期之八千元利息，而於九十三年十一月間某
      日，在花蓮市○○路附近將其所有向華南銀行花蓮分行申
      辦之000000000000000號存款簿、金融卡
      及密碼，交付予「勇仔」使用。嗣「勇仔」即基於意圖為
      自己不法所有之犯意，於九十四年一月八日，向乙○○佯
      稱其係郵政總局之王科長，欲退還稅金九千元，適乙○○
      一時不察而陷於錯誤，遂依指示，前往新竹市○○街二號
      台新銀行之自動櫃員機操作，將四萬五千零七十九元之金
      額，匯入丙○○前開華南銀行花蓮分行帳戶內，旋遭人以
      提款卡提領之。
（二）另基於施用第一級毒品海洛因之概括犯意，於九十三年底
      某日起至九十五年一月十八日中午止，在其位於高雄縣六
      龜鄉○○村○○路四二號之租屋處及屏東地區等地，以注
      射靜脈之方式，兩、三天施用一次，連續施用第一級毒品
      海洛因多次。嗣經警員於九十四年四月二十二日在屏東縣
      警察局屏東分局民生派出所當場採集尿液檢體送驗，又其
      因通緝到案，經警員於九十五年一月十九日在高雄縣政府
      警察局六龜分局當場採集尿液檢體送驗，始悉上情。
二、案經屏東縣警察局屏東分局報告臺灣屏東地方法院檢察署呈
    請臺灣高等法院檢察署檢察長核轉臺灣臺東地方法院檢察署
    偵查起訴。
    理  由
壹、按除被告所犯為死刑、無期徒刑、最輕本刑為三年以上有期
    徒刑之罪或高等法院管轄第一審案件者外，於第一次審判期
    日前之準備程序進行中，被告先就被訴事實為有罪之陳述時
    ，審判長得告知被告簡式審判程序之旨，並聽取當事人、代
    理人、辯護人及輔佐人之意見後，裁定進行簡式審判程序，
    刑事訴訟法第二百七十三條之一第一項定有明文。經核本件
    被告丙○○所犯係死刑、無期徒刑、最輕本刑為三年以上有
    期徒刑以外之罪，其於準備程序中就被訴事實為有罪之陳述
    ，經法官告知簡式審判程序之旨，並聽取公訴人、被告之意
    見後，本院爰依首揭規定，合議裁定由受命法官獨任進行簡
    式審判程序，合先敘明。
貳、認定犯罪事實所憑之證據及理由：
一、有關犯罪事實一（一）之部分：業據被告於警詢、偵查及審
    理中自白：綽號「勇仔」的成年男子係做錢莊的，只要有身
    分證、健保卡及工作就可以借錢，伊因看報紙之借貸廣告而
    向「勇仔」借錢，後來還不出錢，就把華南銀行花蓮分行的
    存款簿、金融卡及密碼給「勇仔」用等情不諱，並有被害人
    乙○○於警詢中指訴：伊於九十四年一月八日接到一通自稱
    為郵政總局王科長的電話表示，有一筆九千元稅金要退還，
    並且提供一個帳戶讓伊連線操作，伊依照指示於新竹市○○
    街二一六號第一銀行操作自動櫃員機，伊戶頭帳戶其中一筆
    金額卻轉入華南銀行花蓮分行0000000000000
    00號帳戶內等語綦詳，復有新竹市警察局第二分局關東橋
    派出所受理人頭帳戶犯罪案件管制表、華南商業銀行存款往
    來明細表及帳戶歷史交易查詢各一紙。
二、有關犯罪事實一（二）之部分：業據被告迭於警詢、偵查及
    本院審理時坦承：伊有於上揭時、地，以靜脈注射方式，施
    用第一級毒品海洛因等語。又被告於九十四年四月二十二日
    ，在屏東縣警察局屏東分局民生派出所所採尿液經送臺灣檢
    驗科技股份有限公司檢驗，呈鴉片類嗎啡陽性反應，有臺灣
    檢驗科技股份有限公司於九十四年五月十日出具之濫用藥物
    檢驗報告一紙在卷可按；其於九十五年一月十九日，在高雄
    縣政府警察局六龜分局所採尿液經送臺灣檢驗科技股份有限
    公司檢驗，呈鴉片類嗎啡及可待因陽性反應，亦有臺灣檢驗
    科技股份有限公司於九十五年二月十日出具之濫用藥物檢驗
    報告一紙在卷可參。另被告前曾於八十九年間因違反毒品危
    害防制條例案件，經臺灣高雄地方法院以八十九年毒聲字第
    八四六六號裁定令入戒治處所施以強制戒治，並經臺灣高雄
    地方法院檢察署檢察官起訴，臺灣高雄地方法院於同年十二
    月二十九日以八十九年度訴字第二七二八號就施用第一級毒
    品、第二級毒品分別判處有期徒刑八月、四月，並定應執行
    刑為十月確定，其於九十年十二月二十日入監服刑，嗣於九
    十二年五月二十八日縮刑期滿執行完畢，此有臺灣高等法院
    被告全國前案紀錄表及全國施用毒品案件紀錄表各一件附卷
    可參。
三、綜上，被告自白與事實相符，本件事證明確，犯行洵堪認定
    。
四、按金融帳戶為個人理財之工具，申請開設金融帳戶並無任何
    特殊之限制，一般民眾皆能自由申請開戶，並得同時在不同
    金融機構申請多數存款帳戶使用，乃眾所週知之事實。依一
    般人之社會生活經驗，倘係合法收入，本可自行向金融行庫
    開戶使用，而無向他人購買帳戶之必要。苟見陌生人不以自
    己名義申請開戶，反以刊登廣告等方式向不特定人蒐集收購
    他人之金融機構帳戶使用，衡情應能懷疑收購帳戶之人目的
    在於掩飾犯罪所得之錢財。被告丙○○因借款無法清償，即
    將帳戶存摺簿、金融卡及密碼等物，作為抵償八千元之利息
    ，而其可預見「勇仔」係以刊登廣告之方式借款予不特定人
    ，進而取得金融機構帳戶使用，竟為了抵償八千元之利息而
    依照「勇仔」之指示將其所開設上揭帳戶供「勇仔」犯罪使
    用，此顯不違反被告之本意，其自有幫助詐欺之不確定故意
    。核被告前開犯罪事實一（一）所為，係犯刑法第三百三十
    九條第一項詐欺取財罪之幫助犯。犯罪事實一（二）所為，
    係犯毒品危害防制條例第十條第一項之施用第一級毒品罪。
    又其以提供帳戶予他人實施詐欺取財行為，並未參與構成要
    件行為，係幫助犯。另其所犯上開施用第一級毒品多次行為
    ，時間密接，犯罪構成要件相同，顯係基於概括犯意反覆為
    之，應依連續犯規定以一罪論。被告所犯上開二罪之間，犯
    意各別，行為互殊，應分論併罰之。有關被告九十四年四月
    十九日起至九十五年一月十八日中午止施用第一級毒品海洛
    因部分雖未據公訴人起訴，然該部分事實與公訴人起訴之犯
    罪事實既有連續犯之裁判上一罪關係，應為起訴效力所及，
    本院自應併予審究，附此敘明。至於被告前曾於八十九年間
    因違反毒品危害防制條例案件，經臺灣高雄地方法院以八十
    九年毒聲字第八四六六號裁定令入戒治處所施以強制戒治，
    並經臺灣高雄地方法院檢察署檢察官起訴，臺灣高雄地方法
    院於同年十二月二十九日以八十九年度訴字第二七二八號就
    施用第一級毒品、第二級毒品分別判處有期徒刑八月、四月
    ，並定應執行刑為十月確定，其於九十年十二月二十日入監
    服刑，嗣於九十二年五月二十八日縮刑期滿執行完畢，此有
    臺灣高等法院被告全國前案紀錄表一份在卷可查，其受有期
    徒刑之執行完畢後五年內，再犯本案有期徒刑以上之罪，為
    累犯，應依法遞加重其刑。而被告係以幫助詐欺犯罪之意思
    而參與，爰依正犯之刑減輕之。爰審酌被告提供帳戶予他人
    實施詐欺取財犯罪，除增加被害人尋求救濟及追償之困難外
    ，亦使犯罪之追查趨於複雜，造成之危害甚大，又不知悔改
    再犯施用毒品之情、施用毒品情節及其犯罪後坦承之態度等
    一切情狀，量處如主文所示之刑，並依法先加後減，且定其
    應執行之刑。
據上論斷，應依刑事訴訟法第二百七十三條之一第一項、第二百
九十九條第一項前段，毒品危害防制條例第十條第一項，刑法第
十一條前段、第五十六條、第三百三十九條第一項、第三十條、
第五十一條第五款、第四十七條，罰金罰鍰提高標準條例第一條
前段，判決如主文。
本案經檢察官甲○○到庭執行職務
中    華    民    國    95    年    3     月    15    日
                  刑事第二庭    法  官  連雅婷
以上正本證明與原本無異。
如不服本判決，應於判決送達後10日內向本院提出上訴狀（須附
繕本）。
「切勿逕送上級法院」
                                書記官  蘇美琴
中    華    民    國    95    年    3     月    16    日
附錄條文：
中華民國刑法第三百三十九條第一項：
意圖為自己或第三人不法之所有，以詐術使人將本人或第三人之
物交付者，處五年以下有期徒刑、拘役或科或併科一千元以下罰
金。
毒品危害防制條例第十條第一項：
施用第一級毒品者，處六月以上五年以下有期徒刑。


司法院資訊處製作；財團法人民間司法改革基金會備份。
